臺灣彰化地方法院刑事判決　　　　　　　96年度訴字第2185號
公　訴　人　臺灣彰化地方法院檢察署檢察官
被　　　告　丙○○
　　　　　　　　　　（現另案於臺灣臺中監獄執行中）
上列被告因偽造文書等案件，經檢察官提起公訴（96年度偵字第
9443號），經本院合議庭裁定進行簡式審判程序審理，茲判決如
下：
    主  文
丙○○共同偽造印章，處有期徒刑捌月；減為有期徒刑肆月，如
易科罰金，以銀元佰元即新臺幣玖佰元折算壹日；如附表一所
示之物沒收之。又行使偽造私文書，足以生損害於他人，處有期
徒刑捌月；減為有期徒刑肆月，如易科罰金，以新臺幣壹仟元折
算壹日；如附表二所示之物均沒收之。應執行有期徒刑柒月，如
易科罰金，以銀元佰元即新臺幣玖佰元折算壹日，如附表一、
二所示之物均沒收之。
    犯罪事實
一、丙○○為遂行電話詐欺犯罪之目的，於95年3月間某日，與
    真實姓名、年籍均不詳綽號「小鄭」成年男子，共同基變造
    特種文書之犯意聯絡，由丙○○在台中市○○○路與美村路
    路口，交付自己之數張照片給「小鄭」，再由「小鄭」在「
    徐天卓」之普通自用小型車之駕駛執照及國民身分證上換貼
    丙○○之照片，及在「乙○○」、「戊○○」之國民身分證
    上，換貼丙○○之照片，而變造他人之駕駛執照、國民身分
    證，足以生損害於徐天卓、乙○○、戊○○等三人及交通部
    對駕駛人管理之正確性、內政部對國民身分證管理之正確性
    。另丙○○與「小鄭」於95年3月間某日，基於偽造乙○○
    、戊○○、丁○○、廖水閔、趙信仁等五人印章之共同犯意
    聯洛，由「小鄭」利用不知情之不詳成年刻印業者，在台中
    市不詳地點盜刻其五人名義之印章，足以生損害於乙○○、
    戊○○、丁○○、廖水閔、趙信仁等五人。
二、丙○○於95年10月7日，在臺中市○○路185號12樓15室，未
    經戊○○之同意，基於行使變造特種文書、偽造私文書並進
    而行使之犯意，持前揭經換貼丙○○照片之變造「戊○○」
    身分證，以戊○○之名義，與不知情之甲○○簽訂租賃契約
    ，並在房屋租賃契約書上偽造戊○○之簽名署押1枚及指印
    署押15枚，進而提出而行使，足以生損害於戊○○、甲○○
    二人。
三、案經臺灣彰化地方法院檢察署檢察官自動檢舉偵查起訴。
    理    由
一、本案被告丙○○所犯係死刑、無期徒刑、最輕本刑為3年以
    上有期徒刑以外之罪，其於準備程序就前揭被訴事實為有罪
    之陳述，經受命法官告知簡式審判程序之旨，並聽取其與公
    訴人之意見後，本院認無不得或不宜改依簡式審判程序進行
    之處，爰依刑事訴訟法第273條之1第1項、第284條之1，裁
    定本案由受命法官獨任進行簡式審判程序，合先敘明。
二、上揭犯罪事實，訊據被告丙○○於偵訊、本院審理中均坦承
    不諱；並據證人甲○○於警詢中證述明確；復有上揭經變造
    之駕駛執照、國民身分證及偽造之印章共五枚扣案可證；復
    有房屋租賃契約書影本附卷可憑。被告自白應與事實相符，
    其犯行均堪認定。
三、按國民身分證、駕駛執照屬刑法第212條所定之特種文書，
    被告提供自己之照片給「小鄭」，由「小鄭」在「徐天卓」
    之普通自用小型車之駕駛執照及國民身分證上換貼丙○○之
    照片，另在「乙○○」、「戊○○」之國民身分證上，換貼
    丙○○之照片，變造他人之國民身分證，核均係犯刑法第21
    2條之變造特種文書罪；被告與「小鄭」有犯意聯絡、行為
    分擔，為共同正犯；又被告以一變造行為，同時變造上揭駕
    駛執照及國民身分證，為一行為觸犯數變造特種文書罪，為
    想像競合犯，僅論以一變造特種文書罪。又被告持「戊○○
    」之變造國民身分證與甲○○簽訂租賃契約而行使，則核被
    告所為，係犯刑法第216條、第212條之行使變造特種文書罪
    ；被告變造特種文書之低度行為應為行使變造特種文書之高
    度行為所吸收，不另論罪。被告偽造乙○○、戊○○、丁○○、廖水閔、趙信仁等五人之印章，核係犯刑法第217條第1
    項之偽造印章罪；被告與與「小鄭」有犯意聯絡、行為分擔
    ，為共同正犯；又利用不知情之刻印業者偽造該五人之印章
    ，均係間接正犯；又被告以一偽造行為，同時偽造上揭五枚
    印章，為一行為觸犯數偽造印章罪，為想像競合犯，僅論以
    一偽造印章罪。另被告冒用戊○○之名義，在房屋租賃契約
    書上偽造戊○○之簽名、指印並進而提出，與甲○○簽訂租
    賃契約，核被告所為，係犯刑法第216條、第210條之行使偽
    造私文書罪；被告偽造「戊○○」之簽名、指印之行為為其
    偽造私文書之階段行為，不另論處；又被告偽造私文書後提
    出行使，偽造私文書之低度行為應為行使偽造私文書之高度
    行為所吸收，亦不另論罪。被告為與甲○○簽訂租賃契約，
    時提出變造之「戊○○」國民身分證與偽造之房屋租賃契約
    書，係一行為同時觸犯行使變造特種文書罪、行使偽造私文
    書罪二罪，為想像競合犯，應重一較重之行使偽造私文書罪
    處斷。被告所犯前揭偽造印章罪、行使偽造私文書罪，犯意
    各別、行為互異，應分論併罰。爰審酌被告意圖掩飾身分而
    變造他人之身分證，佯以他人之名義活動，行為殊不足取，
    惟犯後坦承犯行、態度尚佳，及所生之危害程度等一切情狀
    ，分別量處如主文所示之刑。又被告所為本案犯罪時間均係
    在96年4月24日以前所犯，亦符合中華民國九十六年罪犯減
    刑條例第2條第1項第3款、第9條之規定，應予減輕其刑二分
    之一，其中被告偽造印章之犯行係於95年7月1日刑法修正施
    行前所為，依修正前刑法第41條第1項前段規定：「犯最重
    本刑為5年以下有期徒刑以下之刑之罪，而受6個月以下有期
    徒刑或拘役之宣告，因身體、教育、職業、家庭之關係或其
    他正當事由，執行顯有困難者，得以1元以上3元以下折算1
    日，易科罰金。」又被告行為時之易科罰金折算標準，修正
    前罰金罰鍰提高標準條例第2條前段（現已刪除）規定，就
    其原定數額提高為100倍折算1日，則本件被告行為時之易科
    罰金折算標準，應以銀元300元折算1日，經折算為新臺幣後
    ，應以新臺幣900元折算為1日。惟新修正施行之刑法第41
    條第1項前段則規定：「犯最重本刑為5年以下有期徒刑以下
    之刑之罪，而受6個月以下有期徒刑或拘役之宣告者，得以
    新臺幣1,000元、2,000元或3,000元折算1日，易科罰金。」
    修正後刑法並非較有利於行為人；故經比較新舊法，被告其
    所犯偽造印章罪部分，應依修正前刑法第41條第1項前段之
    規定，諭知易科罰金之折算標準；另被告所犯行使偽造私文
    書罪部分，係於95年7月1日刑法修正施行後所為，自應依新
    修正之刑法第41條第1項之規定，諭知易科罰金之折算標準
    。
四、末按，於94年1月7日刑法修正施行前犯併合處罰數罪中之一
    罪，且該數罪均符合第41條第1項得易科罰金之規定者，適
    用90年1月4日修正之刑法第41條第2項規定，刑法施行法第3
    條之1定有明文，本件被告所犯偽造印章之犯行，係於95年7
    月1日前所為，且符合刑法第41條第1項得易科罰金之規定，
    是本件所定應執行刑雖在六月以上，仍應適用修正前刑法第
    41 條第2項規定，並以修正前刑法第41條第1項之規定，為
    易科罰金折算標準之諭知，附此敘明。
五、又刑罰法令關於沒收之規定，有採職權沒收主義與義務沒收
    主義。職權沒收，指法院就屬於被告所有，並供犯罪所用或
    因犯罪所得之物，仍得本於職權為斟酌沒收與否之宣告，例
    如刑法第38條第1項第2款、第3款、第3項前段等屬之。義務
    沒收，又可分為絕對義務沒收與相對義務沒收二者。前者指
    凡法條規定「不問屬於犯人與否，沒收之」者屬之，法院就
    此等之物，無審酌餘地，除已證明滅失者外，不問屬於犯人
    與否或有無查扣，均應沒收之；後者指凡供犯罪所用或因犯
    罪所得之物，均應予以沒收，但仍以屬於被告或共犯所有者
    為限（最高法院93年度臺上字第2751號判決要旨參照）。又
    按上訴人用以詐欺取財之偽造、變造等書類，既已交付於被
    害人收受，則該物非屬上訴人所有，除偽造書類上偽造之印
    文、署押，應依刑法第219條予以沒收外，依同法第38 條第
    3項之規定，即不得再對各該書類諭知沒收（最高法院43年
    臺上字第747號判例要旨參照）。經查：被告偽造之乙○○
    、戊○○、丁○○、廖水閔、趙信仁等五人之印章各一顆、
    於房屋租賃契約書上偽造戊○○之簽名署押一枚及指印署押
    十五枚，均應依刑法第219條之規定予宣告沒收。另被告在
    「徐天卓」之駕駛執照及國民身分證上所換貼之自己照片二
    張，及在「乙○○」、「戊○○」之國民身分證上，所換貼
    之自己照片各一張，係供被告犯罪所用之物，應依刑法第38
    條第1項第2款、第3款之規定宣告沒收之。
據上論斷，應依刑事訴訟法第273條之1第1項、第299條第1項前
段，刑法第28條、第216條、第210條、第212條、第217條第1項
、第55條、（修正前）第41條第1項、第2項、第51條第5款、第
219條、第38條第1項第2款、第3款，刑法施行法第1條之1第1項
、第2項前段，罰金罰鍰提高標準條例第1條前段，（修正刪除前
）罰金罰鍰提高標準條例第2條，刑法施行法第3條之1，中華民
國九十六年罪犯減刑條例第2條第1項第3款、第7條、第9條，判
決如主文。
本案經檢察官陳茂榮到庭執行職務
中    華    民    國    96  　年    12     月    13    日
                  刑事第三庭       法  官  吳俊螢
以上正本證明與原本無異。
如不服本判決，應於判決送達後10日內，向本院提出上訴書狀，
上訴書狀應「敘述具體上訴理由」，並按他造當事人之人數附繕
本。「切勿逕送上級法院」。
告訴人或被害人對於判決如有不服具備理由請求檢察官上訴者，
其上訴期間之計算係以檢察官收受判決正本之日期為準。
中    華    民    國    96  　年    12     月    13    日
                                   書記官  林怡吟
附錄本案論罪科刑法條全文：
中華民國刑法第216條
（行使偽造變造或登載不實之文書罪）
行使第210條至第215條之文書者，依偽造、變造文書或登載不實
事項或使登載不實事項之規定處斷。
中華民國刑法第210條
（偽造變造私文書罪）
偽造、變造私文書，足以生損害於公眾或他人者，處5年以下有
期徒刑。
附表一
偽造「乙○○」、「戊○○」、「丁○○」、「廖水閔」、「趙
信仁」之印章各壹顆（共伍顆）。
附表二
1、於房屋租賃契約書上偽造「戊○○」之簽名署押壹枚及指印
   署押拾伍枚。
2、被告在「徐天卓」之駕駛執照及國民身分證上所換貼之自己
   照片各壹張（共貳張），及在「乙○○」、「戊○○」之國
   民身分證上，所換貼之自己照片各壹張（共貳張）。
